【裁判字號】    96,交聲,1851
【裁判日期】    970331
【裁判案由】    交管條例聲異
【裁判全文】
臺灣板橋地方法院交通事件裁定        96年度交聲字第1851號
原處分機關  交通部公路總局臺北區監理所板橋監理站
異  議  人
即受處分人  乙○○
上列異議人即受處分人因違反道路交通管理處罰條例案件，對於
交通部公路總局臺北區監理所板橋監理站於96年11月13日所為之
處分（原處分案號：板監裁字裁41-C00000000號、板監裁字裁41
-C00000000號）聲明異議，本院裁定如后：
    主      文
異議均駁回。
    理      由
一、原處分意旨略以：異議人即受處分人乙○○於民國96年8 月
    13日15時35分許，騎乘車牌號碼CKD-680 號重型機車，行經
    臺北縣永和市○○路與豫溪街口時，因行經有燈光號誌管制
    之交岔路口闖紅燈及拒絕停車接受稽查而逃逸之違規行為，
    經警逕行舉發，原處分機關乃依道路交通管理處罰條例第53
    條、第60條第1 項、第63條第1 項第1 款、第3 款之規定，
    分別就闖紅燈部分裁處罰鍰新臺幣（下同）1800元，並記違
    規點數3 點，及就拒絕停車接受稽查而逃逸部分裁處罰鍰30
    00元，並記違規點數1 點。
二、異議意旨略以：異議人雖有可能於上揭時間，騎乘CKD-680
    號重型機車行經臺北縣永和市○○路與豫溪街口，但並未闖
    紅燈，又罰單上記載「該員騎乘黑色重機、其排氣管疑改裝
    過、後座搭載一名女子、該員所戴安全帽為全罩式、色彩鮮
    豔」等語，惟伊機車顏色為黑白相間，且龍頭與車尾均為白
    色，伊戴的安全帽為四分之三罩式、純白色，又伊上班時間
    為下午三點半，是伊至公司上班時不可能載人，為此不服提
    出聲明異議，請求撤銷原處分等語。
三、按汽車駕駛人，行經有燈光號誌管制之交岔路口闖紅燈者，
    處1,800 元以上5,400 元以下罰鍰；汽車駕駛人，駕駛汽車
    有違反道路交通管理處罰條例之行為，經交通勤務警察或依
    法令執行交通稽查任務人員制止時，不聽制止或拒絕停車接
    受稽查而逃逸者，除按各該條規定處罰外，處3,000 元以上
    6,000 元以下罰鍰，道路交通管理處罰條例第53條第1 項、
    第60條第1項分別定有明文。次按，汽車駕駛人之行為有下
    列情形之一，當場不能或不宜攔截製單舉發者，得對汽車所
    有人逕行舉發處罰：一、闖紅燈或平交道。二、搶越行人穿
    越道。三、在道路收費停車處所停車，不依規定繳費。四、
    不服指揮稽查而逃逸，或聞消防車、救護車、警備車、工程
    救險車之警號不立即避讓。五、違規停車或搶越行人穿越道
    ，經各級學校交通服務隊現場導護人員簽證檢舉。六、行經
    設有收費站、地磅之道路，不依規定停車繳費或過磅。七、
    經以科學儀器取得證據資料證明其行為違規（第1 項）。第
    一項逕行舉發，應記明車輛牌照號碼、車型等可資辨明之資
    料，以汽車所有人為被通知人製單舉發（第4 項），道路交
    通管理處罰條例第7 條之2 第1 項、第4 項分別定有明文。
四、經查，異議人於上揭時間騎乘車牌號碼CKD-680 號重型機車
    ，行經臺北縣永和市○○路與豫溪街口等情，已為異議人所
    不爭，而異議人於前揭時、地騎乘上開機車闖紅燈及拒絕接
    受稽查之違規事實，業據負責本案舉發之臺北縣政府警察局
    永和分局警員甲○○到庭具結證稱：96年8 月13日下午在永
    和市○○路與豫溪街口，伊執行巡邏勤務，在該處執行取締
    交通違規，伊在路旁取締違規，在當日下午3 點35分左右，
    有一位騎士戴著全罩式安全帽，色彩鮮艷，很多種顏色，經
    過該路口，那路口已經是紅燈，他並沒有停下來，．．那時
    除了吹哨子，伊還有用指揮棒示意他停下來，而且伊看到他
    闖紅燈，在他還沒有到伊面前，伊還故意走到路中央攔停他
    ，但是他並沒有停下來，還故意加速離去．．，當時伊有聽
    到該機車的聲音，有明顯改裝過，而且排氣管很大，伊看到
    是黑色重型機車，當時伊是從後面看，伊是記下車牌同時看
    到的，至於該機車正前方或側面顏色，伊並沒有特別注意，
    伊看到的是全罩式彩色安全帽．．．，當時只有壹台機車闖
    紅燈，伊不會記錯等語綦詳（見本院卷第33頁），參以證人
    甲○○與異議人間，不僅未有任何怨隙，且係毫不相識之人
    ，衡情證人甲○○應無設詞攀誣，或虛構違規事實以陷害異
    議人之道理。而警員執行公務時，本身即受有行政懲處責任
    之監督，且其到庭具結作證，更係以刑事責任擔保其證言之
    真實性，矧異議人於本院訊問時自承其確有改裝過上開機車
    之排氣管等情，亦對其於上揭時間騎乘上揭機車行經上開地
    點之事實不爭執（見本院卷20頁），已足徵證人甲○○警員
    所證述車號CKD-680 號重型機車於上開時地闖紅燈，且該機
    車騎士拒絕停車接受稽查而逃逸乙節，應可採信，異議人雖
    辯稱其所騎乘之上開機車顏色為黑白相間，且其係戴四分之
    三罩式安全帽之情，然一般執勤警員於取締拒絕接受稽查而
    逃逸之違規機車當時，應係特別記下違規機車之車牌，至該
    違規機車究係何種顏色或騎士係戴何種型式安全帽等節，執
    勤警員為舉發而記下逃逸之違規機車車牌當時，衡情尚難明
    確記憶無誤，是以異議人上開所辯縱認屬實，並不能影響證
    人甲○○警員所證述車號CKD-680 號重型機車確於上開時地
    闖紅燈，且該機車騎士拒絕停車接受稽查而逃逸乙節之可信
    度。再參諸交通警察或依法令執行交通稽查任務人員，開單
    舉發違反道路交通管理處罰條例所列之違規事實，經公路主
    管機關或警察機關所為之裁決處罰，本質上為行政處分，係
    公務員基於職務上權力，依法就特定之具體事件所為具公法
    上效果之單方行政行為。基於公務員為公法上行為具有公信
    力之原則，該行政處分當可被推定為真正，且其據以依法處
    分之事實認定，亦應可推定為正確無誤，故本此公信原則，
    立法者乃賦予行政機關制定違反道路交通事件統一裁罰標準
    及處理細則，使執勤警員得當機處分以達其維護交通秩序、
    安全之行政目的；反之，若謂公務員一切行政行為均需預留
    證據以證其實，則國家行政勢必窒礙難行，且相關行政目的
    亦難達成，故刑事訴訟法就犯罪證據有關之規定中，與屬行
    政秩序罰之交通違規裁罰本旨不合之部分，自不在準用之列
    。從而，交通違規行政爭訟之舉證責任原理，應非如刑事案
    件中，必須超越任何合理懷疑，始可為有罪判決之嚴格程度
    ，而係應與民事訴訟之舉證責任原理相類似，亦即基本上應
    就行政機關與人民所各自主張有利於己之事實，分配其應盡
    之舉證責任，而非逕予準用刑事訴訟法上之「無罪推定」原
    則，此觀諸行政訴訟法第136 條規定行政訴訟程序準用民事
    訴訟法第277 條舉證責任分配原則之立法意旨，即可明瞭。
    基此，本件受處分人即異議人並未就其上開所辯提供任何可
    資調查之事證，以佐證其所辯之內容，且經核亦無任何證據
    足資證明本件執勤警員確有捏造事實違法取締之情事，故證
    人甲○○警員本其維護交通秩序、安全職責所為之本件舉發
    ，自應受到合法、正確之推定。綜上所述，異議人並無提出
    任何證據方法以供本院調查，且無任何證據證明員警之舉發
    有何違誤情事，是異議人上開所辯，顯無理由。
五、從而，受處分人即異議人於前揭時、地騎乘上開重型機車闖
    紅燈，且拒絕停車接受稽查而逃逸之違規事實，洵堪認定。
    原處分機關依道路交通管理處罰條例第53條第1 項、第60條
    第1 項、第63條第1 項第1 款、第3 款之規定，就異議人前
    揭違規行為，分別裁罰新臺幣1800元並記違規點數3 點、新
    臺幣3000元並記違規點數1 點，於法並無不合，本件異議為
    無理由，應予駁回。
六、依道路交通案件處理辦法第19條，裁定如主文。
中    華    民    國    97    年    3     月    31    日
                            交通法庭  法  官  林海祥
上列正本證明與原本無異。
如不服本裁定，應於裁定送達後5日內向本院提出抗告狀。
                                      書記官  陳金鳳
中    華    民    國    97    年    4    月     7     日


司法院資訊處製作；財團法人民間司法改革基金會備份。
